【裁判字號】    98,上,384
【裁判日期】    981222
【裁判案由】    給付買賣價金
【裁判全文】
臺灣高等法院民事判決                   98年度上字第384號
    上  訴  人  金森砂石行即陳森林
    訴訟代理人  胡昇寶律師
    被  上訴人  甲○○
    訴訟代理人  沈孟賢律師
上列當事人間給付買賣價金事件，上訴人對於中華民國98年2月
17日臺灣板橋地方法院97年度訴字第2111號第一審判決提起上訴
，本院於98年12月8日言詞辯論終結，判決如下：
    主  文
上訴駁回。
第二審訴訟費用由上訴人負擔。
    事實及理由
一、被上訴人主張：兩造於民國97年7月9日簽定拆除工程買賣合
    約書（下稱系爭合約），約定上訴人應於97年7月31日前將
    位在臺北縣新店市○○路66號之雙和運動俱樂部地上物拆除
    完畢，並將地面全部淨空、鋪設水泥、設圍籬，並應於同年
    7月15日、7月22日及7月29日各給付其新台幣（下同）60萬
    元、150萬元及150萬元，作為買賣拆除該地上物後之建材、
    廢料之價金，若上訴人未依限完成拆除工作，依系爭合約第
    11條第4款規定，應按日賠償其3萬元之損失。嗣上訴人僅支
    付60萬元、150萬元前兩筆款項，於拆除大部份有價值之地
    上物後竟無端停工，拒絕將地面全部淨空、鋪設水泥及給付
    尾款150萬元，履次催促迄今未獲置理，致其無法按時交還
    土地給地主，須依每月租金20萬5千元之5倍計罰違約金，上
    訴人依約應賠償自遲延之日起至97年12月31日止之損害賠償
    ，求為判決：(一)上訴人應給付被上訴人300萬元，及自起訴
    狀繕本送達之翌日即98年1月6日起至清償日止，按週年利率
    5%計算之利息；(二)願供擔保請准宣告假執行。經原審判決被
    上訴人勝訴並准予假執行，上訴人不服，提起上訴，被上訴
    人答辯聲明：上訴駁回。並援用原審所提立證方式。
二、上訴人則以：被上訴人委託拆除三、四層樓高之鋼骨結構建
    物，需使用大型機具始能在約定時間內拆除完畢，故需借用
    鄰地方能進出工地，被上訴人依約負有協調鄰地地主之義務
    。嗣鄰地地主鄭秋福出面要求其給付使用鄰地之租金，被上
    訴人允諾分擔半數，其乃與地主簽訂土地通行權使用契約書
    ，約定租期自97年7月14日起至97年7月31日止，租金7萬元
    。詎施工期間遭逢颱風及大雨，又遇相鄰之摩托羅拉公司出
    面以拆除工程造成震動，影響電子精密儀器運作為由，阻撓
    其施工，97年7月31日後，鄭秋福亦拒絕其繼續承租及通行
    ，依民法第507條及系爭合約第8條規定，被上訴人應協助其
    取得鄰地通行權及排除摩托羅拉公司之阻撓，經其於97年9
    月25日函請被上訴人履行上開義務卻未獲置理，其因此無法
    於約定期限完工，乃於同年11月10日以存證信函向被上訴人
    為解除契約之意思表示，系爭合約既已解除，被上訴人請求
    其給付尾款150萬元即無理由，其亦無須負擔遲延責任等語
    答辯，聲明：(一)原判決廢棄；(二)被上訴人於第一審之訴及假
    執行聲請駁回。除援用原審所提立證方式外，補提中央氣象
    局逐時氣象資料、施工出工明細表為證，並聲請訊問證人鄭
    秋福、乙○○、林清和。
三、不爭執事項：
  (一)兩造於97年7月9日訂立拆除工程買賣合約書，約定上訴人應
    於97年7月31日前，將位在上開地址之地上物拆除完畢，並
    將地面全部淨空、鋪設水泥、設圍籬，且上訴人並應於同年
    7月15日、7月22日及7月29日各給付被上訴人60萬元、150萬
    元及150萬元之買賣價金，如上訴人未於期限內完成拆除工
    作，應按日給付3萬元之違約金予被上訴人。
  (二)上訴人動工後，因天候及辦理客戶退票事宜之不可抗力事由
    停工10日，故應以97年8月10日為完工期限。
  (三)上訴人迄今未完成拆除地上物、淨空地面及鋪設水泥等工作
    ，亦未給付尾款150萬元予被上訴人。
四、被上訴人主張上訴人未依約於期限內拆除系爭地上物並將地
    面清空及鋪設水泥，且未給付尾款150萬元，爰依系爭合約
    法律關係，請求上訴人給付150萬元之尾款及150萬元之遲延
    損失，上訴人就其迄今尚未完成約定工作，且未給付尾款
    150萬元等情，固不爭執，惟以前詞置辯，是本件爭執點厥
    為：(一)遲延完工可否歸責於上訴人？(二)被上訴人請求上訴人
    給付150萬元尾款及150萬元損失有無理由？
  (一)遲延完工可否歸責於上訴人？
  1.上訴人主張其施工遭鄰地地主鄭秋福、摩托羅拉公司阻擋，
    被上訴人卻未依系爭合約第8條約定，履行為其取得鄰地通
    行權及排除摩托羅拉公司阻撓之義務云云，查系爭合約名為
    「拆除工程買賣合約書」，通觀其內容，係約定上訴人應拆
    除系爭地上物、清空填平地面，並應支付若干買賣價金予被
    上訴人，作為買受拆除該地上物後之建材、廢料之價金，則
    就拆除、清空及填平工程，應屬上訴人承攬之工項，依合約
    第6條、第7條約定：「甲方（即被上訴人）須保證買賣物品
    來源之正當性，如有因來源問題而觸法或產生賠償問題，甲
    方需無條件出面協調及賠償乙方（即上訴人）所有損失」、
    「乙方於實施拆除工程時所發生之所有費用（如人事費用、
    機具、施工保險、環保、工安、衛生等相關違規罰鍰等），
    均由乙方自行負責」，是被上訴人僅須保證物品來源正當，
    上訴人則須負擔拆除工程一切費用，另第8條約定「乙方（
    即上訴人）於拆除過程中如遇任何問題（土地、建物…等）
    ，甲方（即被上訴人）得無條件協助乙方處理，否則甲方得
    負起賠償乙方之責任」，依其文義僅係上訴人如於施工過程
    發生問題時，被上訴人應「協助」上訴人處理，且參諸上開
    第6條、第7條之約定，上訴人應負責完成工程，是以上訴人
    於施工過程中倘須通行鄰地，即應自行處理並負擔費用，被
    上訴人則提供協力義務，協助取得鄰地通行權，如不協助，
    始負賠償責任，非謂上訴人於施工期間所遭遇之問題或施工
    方式有何困難時，被上訴人負有主要解決租用鄰地或排除鄰
    人阻擾施工之義務。
  2.上訴人復稱被上訴人之代理人乙○○曾允諾若遇到困難將提
    供協助，就其與鄭秋福簽訂土地通行權使用契約書，並同意
    分擔租金半數云云，然被上訴人否認之，證人乙○○到庭證
    稱：伊原受僱於被上訴人，系爭合約文字先經被上訴人看過
    後由伊出面代簽，訂約當時未提到拆除時之通行問題，施工
    以後上訴人則表示大型車無法進入工地，地主鄭秋福出面抗
    議。主要由上訴人跟地主談，伊只是被通知過去聽渠等洽談
    ，因伊無權決定事情，並未告訴上訴人願意分攤鄭秋福所要
    求之一半租金，亦未表示可從合約價金中扣除。又伊雖曾表
    示可以從鄭秋福的地繞過來，因為每次經過那塊地都沒有人
    在用，並未告訴上訴人有問題伊會解決，或建議上訴人先停
    工等語明確（見本院卷第62-63頁），按乙○○僅為被上訴
    人之受僱人，衡情應無可能自行承諾出面解決問題或分攤鄰
    地租金，縱其曾向上訴人表示施工機具可由鄭秋福之土地繞
    過來，應僅係建議解決方式，上訴人既承攬拆除工程，並自
    行負擔費用，理應已勘查現場，方能評估適當之施工方式與
    費用，參之被上訴人主張現場仍有道路可供小型器具進入施
    工，上訴人就此不爭執，自承是以大型機具估價，施工期間
    可較短，若用小型機具，會拉長施工期間，則上訴人既已事
    先評估，縱有失誤，自無於訂約之後，方以無大型機具進出
    通路為由，擅自停工，而主張遲延原因不歸咎於己。
  3.上訴人另稱其遭摩托羅拉公司阻擾施工，曾提出協議書乙紙
    要求被上訴人陪同解決遭拒云云，並提出協議書為證（原審
    卷第42頁），然協議書未見被上訴人或相關人員簽收之證明
    ，被上訴人亦否認上訴人有告知協助此事，此據證人乙○○
    到庭證稱：其僅聽上訴人表示有公司抗議受到工程影響，上
    訴人表示自己可以處理（見本院卷第64頁背面），則上訴人
    既無法證明確曾通知被上訴人如何協助解決摩托羅拉公司乙
    事，亦不足以認定被上訴人未履行協助義務。
  4.依系爭合約約定，上訴人本應於97年7月31日完工，因天候
    及客戶辦理退票等不可抗力因素停工10日，此為兩造所不爭
    執，上訴人至遲應於97年8月10日完工，卻延宕今日猶未完
    成，亦未給付價金150萬元，上訴人雖辯稱其因被上訴人未
    履行上開義務致其遲延，業於同年11月10日以存證信函向被
    上訴人為解除契約之意思表示，然被上訴人既無不履行協助
    義務，系爭工程遲延應係可歸責於上訴人，是其主張解除契
    約，自屬無據，應由上訴人負遲延所生之責。
  (二)被上訴人請求上訴人給付150萬元尾款及150萬元損失有無理
    由？
  1.查系爭合約第2條付款方式已明定上訴人應於97年7月29日給
    付上訴人價金尾款150萬元，本件上訴人就其屆期仍未給付
    上開款項，亦不爭執，被上訴人請求給付該款，自為有理。
  2.又依系爭合約第11條備註欄第4項約定：上訴人未能於工作
    期間內完成拆除工作，得賠償被上訴人每日3萬元之損失。
    本件被上訴人主張系爭工程土地乃其向第三人蔡梁秀婉、江
    蔡端容承租，每月租金合計20萬5千元，如無法如期清空返
    還，依租約須按月租金五倍計算違約金，每月處罰將超過10
    0萬元，提出租賃契約書為證（見原審卷第86-91頁），上訴
    人就此租約不爭執，查上開租約第2、3條記載每月租金分為
    13萬元、7萬5千元，租賃期間各至97年10月31日、11月9日
    屆滿，第6條並約定：租期屆滿時，除經出租人同意繼續出
    租外，應即日將租賃物遷空交還，如不即時遷交還，出租人
    每月得向承租人請求按照租金五倍之違約金至遷讓完了之日
    止，堪信被上訴人稱其因上訴人遲延完成拆除工作，每月受
    有違約金逾100萬元之損失為真，如自租期屆滿至97年12月
    31日止，違約金將超過150萬元，則被上訴人請求上訴人請
    求自遲延之日即97年8月11日起至同年12月31日止之損失以
    150萬元計，應屬公允。
五、綜上所述，被上訴人依系爭合約請求上訴人給付價金150萬
    元及賠償150萬元，合計300萬元，並自起訴狀繕本送達之翌
    日即98年1月6日起按年息百分之5計算之利息，為有理由。
    原審就被上訴人之請求為勝訴之判決，核無不合。上訴意旨
    指摘原判決不當，求予廢棄改判，為無理由，應予駁回。
六、本件事證已明確，兩造其餘主張於判決結果不生影響，爰不
    一一論述，附此敘明。
七、據上論結，本件上訴為無理由。依民事訴訟法第449條第1項
    、第78條，判決如主文。
中    華    民    國    98    年    12    月    22    日
                    民事第九庭
                        審判長法  官  黃熙嫣
                              法  官  林玲玉
                              法  官  陳玉完
正本係照原本作成。
如不服本判決，應於收受送達後20日內向本院提出上訴書狀，其
未表明上訴理由者，應於提出上訴後20日內向本院補提理由書狀
（均須按他造當事人之人數附繕本）上訴時應提出委任律師或具
有律師資格之人之委任狀；委任有律師資格者，另應附具律師資
格證書及釋明委任人與受任人有民事訴訟法第466條之1第1項但
書或第2項（詳附註）所定關係之釋明文書影本。
中    華    民    國    98    年    12    月    23    日
                              書記官  鎖瑞嶺
附註：
民事訴訟法第466條之1（第1項、第2項）：
對於第二審判決上訴，上訴人應委任律師為訴訟代理人。但上訴
人或其他法定代理人具有律師資格者，不在此限。
上訴人之配偶、三親等內之血親、二親等內之姻親，或上訴人為
法人、中央或地方機關時，其所屬專任人員具有律師資格並經法
院認為適當者，亦得為第三審訴訟代理人。

司法院資訊處製作；財團法人民間司法改革基金會備份。
